【裁判字號】    97,訴,168
【裁判日期】    970721
【裁判案由】    土地徵收
【裁判全文】
臺北高等行政法院裁定
                                     97年度訴字第00168號
原      告  甲○○
            乙○○
            丙○○○
            丁○○
            戊○○○
共      同
訴訟代理人  林秀蓉  律師
被      告  內政部
代  表  人  己○○（部長）
參  加  人  臺北縣新店市公所
代  表  人  庚○○（市長）
輔助參加人  臺北縣政府
代  表  人  辛○○（縣長）
上列原告與被告間因土地徵收事件，應命參加人獨立及輔助參加
訴訟，本院裁定如下：
    主  文
臺北縣新店市公所應獨立參加、臺北縣政府應輔助參加本件被告
之訴訟。
    理  由
一、按「行政法院認為撤銷訴訟之結果，第三人之權利或法律上
    利益將受損害者，得依職權命其獨立參加訴訟，…」；此項
    規定，「於其他訴訟準用之。」；「行政法院認其他行政機
    關有輔助一造之必要者，得命其參加訴訟。」，行政訴訟法
    第42條第1 項、第3 項、第44條第1 項各定有明文。
二、本件需用土地人即臺北縣新店市公所為辦理都市計畫I-2中
    興路(寶橋路以南)道路工程，需用坐落臺北縣新店市○○○
    段(下稱大坪林段)寶斗厝小段294-9地號等362筆土地，面積
    6.4450公頃，乃檢附徵收土地計畫書及圖等有關資料，由臺
    北縣政府報經臺灣省政府79年8月7日79府地2字第76544號函
    核准徵收，並附帶徵收其地上物，經被告79年8月15日台(79
    )內地字第825510號函同意備查，交由臺北縣政府以79年11
    月8日79北府地4字第303803號公告及函知各土地所有權人、
    建築物所有人、農林作物所有人及他項權利人。呂農榮因徵
    收補償部分，不服臺北縣政府79年11月8日79北府地4字第
    303803號函，訴經臺灣省政府80年10月16日80府訴1字第
    171748號訴願決定，將臺北縣政府79年11月8日79北府地4
    字第303803號函撤銷，由臺北縣政府另為適法之處分。旋韋
    玲玲、韋明明、韋莉莉、韋小玲及原告丙○○○、甲○○、
    乙○○於80年10月24日以前開訴願決定撤銷原處分，有關大
    坪林段七張小段366-14、366-28、366-38、365-52、
    365-53等地號土地徵收補償費，其等並未具領云云，請臺北
    縣政府收回銷案。臺北縣政府81年6月29日81北府工都字第
    108917號函，以呂農榮等不服該府辦理本件道路用地徵收之
    處分提起訴願案，本件道路於65年辦理之修訂新店都市計畫
    即與45年原計畫有所變更，77年間亦經辦理個案變更，該府
    係按現行新店都市計畫內容辦理本件用地徵收，依法尚無不
    合；如對現行都市計畫內容有異議或建議，請依都市計畫法
    第19條規定，提具意見併入刻正辦理之新店第2次通盤檢討
    ，提請該縣都市計畫委員會審議。原告等( 被繼承人陳萬溢
    於95年7 月27日死亡，由繼承人丁○○、陳煜嘉、陳碧聲、
    陳碧洋、陳冠宏、陳韻文、陳韻佳、王耀賢、王婷儀承受，
    並由其他共同繼承人選定原告丁○○為被選定人提起本件訴
    訟；被繼承人簡照夫於95年2 月7 日死亡，由繼承人原告戊
    ○○○承受) 及許介生等以臺灣省政府80年10月16日80府訴
    1 字第171748號訴願決定臺北縣政府另為適法之處分，臺北
    縣政府不為一定適法處分云云，提起訴願。臺灣省政府81年
    10 月8日81府訴1 字第75802 號訴願決定，以其等係因土地
    徵收事件提起訴願，臺北縣政府未據依法檢卷答辯，將臺北
    縣政府81年6 月29日81北府工都字第108917號函撤銷，由臺
    北縣政府另為處分。臺北縣政府實地補測現況地形圖，並與
    現存舊有建築物比較核對，詳予研析結果，以85年3 月13日
    84 北 府工都字第442526號函陳林彩薇等，新店修訂都市計
    畫於59年開始規劃，62年10月公開展覽時已作大幅變更，65
    年6 月12日公告發布實施，取代45年新店都市○○○○○路
    計畫位置應以65年都市計畫為執行依據，嗣76年5 月1 日變
    更新店都市計畫( 第1 次通盤檢討) 將中興路旁之綠帶變更
    為道路，78年6 月16日公告樁位成果係整合76年5 月1 日變
    更新店都市計畫( 第1 次通盤檢討) 及65年新店修訂都市○
    ○路線，該府為妥慎計，經實地復建樁位點交新店地政事務
    所檢測結果，分割成果與公告樁位成果並無不合。原告等及
    韋玲玲、陳林彩薇等訴經臺灣省政府85年12月18日85府訴1
    字第41875 號訴願決定，以其等因道路用地徵收路段發生偏
    差事件，不服臺北縣政府85年3 月13日84北府工都字第
    442526 號 函提起訴願案，訴願駁回，內政部86年5 月21日
    台(86)內訴字第8601714 號再訴願決定，復以臺北縣政府未
    據補充答辯，將訴願決定及臺北縣政府85年3 月13日84北府
    工都字第442526號函撤銷，由臺北縣政府另為適法之處分。
    臺北縣政府以86年9 月19日86北府工都字第187573號、87年
    12月7 日87北府工都字第559684號函陳林彩薇君，請其轉知
    其他訴願人，以45年新店都市計畫於53年辦理地籍分割，65
    年6 月12 日 新店修訂都市計畫大幅變更，已取代45年新店
    都市計畫，該府依65年新店修訂都市計畫辦理新店市○○路
    全線樁位測釘及公告樁位成果，並點交新店地政事務所據以
    辦理地籍分割，原53年分割線自不再適用。原告等及韋玲玲
    、陳林彩薇等不服臺北縣政府87年12月7 日87北府工都字第
    559684號函，訴經臺灣省政府88年5 月4 日88府訴2 字第
    152075號訴願決定，再將臺北縣政府87年12月7 日87北府工
    都字第559684 號 函撤銷，由臺北縣政府另為適法之處分。
    臺北縣政府以88 年9月10日88北府工都字第336839號函陳林
    彩薇，以53年辦理新店市○○路地籍分割，分割出道路不等
    寬之明顯錯誤，63年11月28日新店擴大都市計畫將45年都市
    計畫作部分修正，至此新店市○○路郵政博物館以東及以南
    路段( 下稱本案路段) 往東偏移已然確定，65年新店修訂都
    市○○○○路線，76年5 月1 日變更新店都市計畫( 第1 次
    通盤檢討) 僅將45年都市○○○○路旁之10公尺綠帶變更為
    道路，其餘未作變更，76、77年兩次中興路個案變更範圍未
    及於本案路段，依據78年公告之法定樁位成果及63年新店擴
    大都市計畫之規劃意旨，並無錯誤。原告等及韋玲玲等不服
    ，向臺灣省政府、內政部提起訴願、再訴願，均遭駁回，本
    院89年度訴字第2365號判決，以依本件80年間訴願書件意旨
    ，係不服臺灣省政府79年8 月7 日79府地2 字第76544 號函
    核准徵收處分，應以該府為原處分機關，由該府移送有管轄
    權之機關受理訴願，將再訴願決定及訴願決定均撤銷。臺灣
    省政府據將訴願書件移由內政部以92年9 月3 日台內訴字第
    0920005164號訴願決定駁回訴願。原告等不服，訴經本院92
    年度訴字第4730 號 判決，以依臺灣省政府功能業務與組織
    調整暫行條例第4條 規定，臺灣省政府核准徵收土地，改由
    中央地政機關核准，是本件業務已由內政部承接，應以內政
    部為原處分機關，向行政院提起訴願，將訴願決定撤銷。內
    政部爰將案移由行政院審理，並遭行政院訴願駁回，遂向本
    院提起本件行政訴訟。
三、經查，本件臺北縣新店市公所為系爭徵收土地之需用土地機
    關，本院認為本件訴訟之結果，其權利或法律上利益將受損
    害，有使獨立參加訴訟之必要；而臺北縣政府為徵收補償費
    發放之執行機關，有輔助被告之必要，爰依前揭規定裁定如
    主文。
中    華    民    國    97    年     7    月   21     日
                   臺北高等行政法院第五庭
                             審判長法  官  張瓊文
                                   法  官  王碧芳
                                   法  官  蕭忠仁
上為正本係照原本作成。
不得聲明不服。
中    華    民    國    97    年     7    月   21     日
                                   書記官  蕭純純


司法院資訊處製作；財團法人民間司法改革基金會備份。
